【裁判字號】    90,上訴,357
【裁判日期】    900330
【裁判案由】    違反槍砲彈藥刀械管制條例
【裁判全文】
臺灣高等法院臺中分院刑事判決          民國九十年度上訴字第三五七號
    上  訴  人  臺灣苗栗地方法院檢察署檢察官
    上  訴  人
    即  被  告  丙○○
                乙○○
                丁○○
                己○○
     被     告  戊○○
右上訴人因被告違反槍砲彈藥刀械管制條例案件，不服臺灣苗栗地方法院中華民國八
十九年十月卅一日第一審判決（民國八十九年度訴字第三０六號，起訴案號：臺灣苗
栗地方法院檢察署民國八十九年度偵字第一八九五號），提起上訴，本院判決如左：
    主    文
原判決關於丙○○、丁○○、乙○○、己○○、戊○○部分均撤銷。
丙○○、丁○○、乙○○、己○○、戊○○共同未經許可，持有獵槍，均免刑。魚槍
（含魚箭陸支）、獵槍（含火藥肆個、鋼珠壹瓶）各壹枝均沒收。
    事    實
一、丙○○、丁○○、乙○○、己○○、戊○○等五人與林福治（原審判刑確定）均
    同為原住民，其等五人因得知林福治製有魚槍及獵槍，為求以該槍枝獵物供作食
    用，乃於八十九年五月十三日晚間十一時許（起訴書誤植為同年月十四日上午十
    一時許），齊至林福治位於苗栗縣頭份鎮○○路一０一三號住處，與林福治共同
    取出其所有之上開獵槍（內含火藥一包）、魚槍（內含魚箭六支）各一枝，並基
    於共同持有獵槍、魚槍之犯意聯絡，未經許可，分乘三部機車（起訴書誤植為六
    部）─林福治與戊○○共乘一部，並由林福治攜帶獵槍（內含火藥一包），戊○○攜帶魚箭六支；乙○○與己○○（起訴書誤植為謝敏云）共乘一部，並由乙○○背著魚槍一支；丁○○與丙○○共乘一部機車，前往苗栗縣造橋鄉山區打獵。
    嗣於同年月十四日凌晨一時許，在苗栗縣造橋鄉平興村雙合高二境橋旁為警查獲
    乙○○、丙○○、丁○○、與己○○持有獵槍（含火藥四個、鋼珠一瓶）、魚槍
    （含魚箭六支）各一支等物。
二、案經苗栗縣警察局竹南分局報請臺灣苗栗地方法院檢察署檢察官偵查起訴。
    理    由
一、右揭事實，業據被告乙○○、丙○○、丁○○、戊○○與己○○等五人於警訊及
    原審偵審中坦承不諱，互核其等供述與同案被告林福治之供詞相符，並有前開查
    獲之獵槍（含火藥四個、鋼珠一瓶）、魚槍（含魚箭六支）等物扣案可證。又上
    開魚槍、獵槍各一支經送內政部警政署刑事警察局鑑定結果，認均具有殺傷力，
    鋼珠壹罐實均係大小不一之鉛丸，有該局八十九年五月二十二日刑鑑字第六一七
    二一號函在卷可稽；另火藥四個經採樣鑑驗結果雖其中檢出有硫、鋁、氯酸鉀，
    另一檢出有碳、硫、硝酸鉀等成分，亦有該局八十九年五月三十一日刑鑑字第六
    二０二０號鑑驗通知書附卷為憑，然核其尚非屬炸彈、爆裂物主要組成零件中所
    指之火藥，併予敘明。又關於被告五人前往林福治住處取槍之日期，依被告等人
    於警訊及偵查初訊時所稱係為警查獲前之晚間等語，而被告等人係於八十九年五
    月十四日凌晨一時三十分許為警查獲，是被告五人於八十九年七月六日偵查覆訊
    時，所陳明之「十一時許」，應係前一日即八十九年五月十三日晚間十一時許為
    是，筆錄上記載「母親節（即八十九年五月十四日）上午十一時許（見偵查卷第
    六十一頁背面）」當為被告記憶不清所致，蓋八十九年五月十四日凌晨已為警查
    獲，則當日上午十一時許實無可能再取前開槍枝使用，故起訴書所載時間尚有所
    誤，附此敘明。綜上事證明確，被告犯行均堪認定。
二、按依生活習慣特殊國民獵槍、魚槍、刀械管理辦法第三條第二項之規定，可知該
    辦法所稱之獵槍係指槍砲彈藥刀械管制條例第四條所稱之獵槍，而該辦法第四條
    第一項亦明定原住民得自製或持有獵槍。今同案被告林福治所製造之獵槍係用以
    狩獵增加生活物資之來源，係屬槍砲彈藥刀械管制條例第四條第一項所稱之獵槍
    ，是核被告丙○○、丁○○、乙○○、戊○○與己○○等五人所為，均係犯槍砲
    彈藥刀械管制條例第八條第四項之未經許可持有獵槍罪及第九條第三項之未經許
    可持有魚槍罪。又被告乙○○、丙○○、丁○○、戊○○、己○○等人與林福治
    共同持有魚槍、獵槍係基於犯意之聯絡及行為之分擔，是為共同正犯。被告丙○○等五人所犯上開經許可持有獵槍罪及魚槍罪，係一持有行為觸犯數罪名，為想
    像競合犯，應從一重之持有獵槍罪處斷。又按槍砲彈藥刀械管制條例第二十條明
    文：原住民未經許可製造或持有自製之獵槍，供作生活工具之用者，減輕或免除
    其刑，並不適用前條（指同條例第十九條強制工作之規定）之規定。原住民相互
    間販賣、轉讓、出租、出借或寄藏前項獵槍，供作生活工具之用者，亦同。茲查
    ，被告等人為原住民，有渠等之戶籍謄本附卷可考；又前揭獵槍一枝為同案被告
    林福治自製而成，係同案被告林福治供作獵捕所用之生活工具等情，亦為同案被
    告林福治自承在卷，而被告丙○○等人當日借用該把獵槍，亦係欲以之獵捕動物
    食用，供作生活工具之用乙節，亦分別為被告丙○○等五人供明。衡以該枝獵槍
    為木質槍身加裝金屬槍管而成，有前開鑑驗通知書可徵，其結構粗糙、簡略，亦
    有照片足按，是被告林福治製以充作生活工具，被告丙○○等五人係借以供作獵
    捕所用之生活工具等語，合於常情，足徵被告等人上開所言非虛，可以採信。參
    以被告持有上開獵槍，係原住民傳統獵捕習慣使然，有其文化之特殊性在內，危
    害性不高，若分別以前開條例第八條第一項、第四項之罪相加，實嫌過苛，顯然
    情輕法重，且被告等人到庭均坦承犯行，態度良好，本院認此部分無施加刑罰之
    必要，故依上開條例第二十條第一項規定免除其刑，並排除強制工作之適用，以
    勵自新，乃原審未察，於主文中論以被告五人較輕之該條例第九條第三項之持有
    漁槍罪，並於理由中說明持有獵槍部分不另為免刑之諭知，顯有未洽，是被告丙○○、丁○○、乙○○、己○○等四人上訴謂其等未碰過該槍支，不可能有持有
    槍枝之犯罪行為云云，雖非可採，惟檢察官就被告五人部分上訴指摘原判決不當
    ，則為有理由，應由本院將原判決中關於被告五人部分予以撤銷改判如主文第二
    項所之免刑判決，又按免除其刑者，仍得專科沒收，刑法第三十九條定有明文。
    今被告等雖就未經許可持有獵槍部分，經諭知免刑判決，然前揭扣案之獵槍一枝
    （含火藥四個、鋼珠一瓶），及魚槍（含魚箭六支）一枝均為被告等人所持有之
    違禁物，公訴人復請求宣告沒收，則揆諸上開規定，自得依刑法第三十八條第一
    項第一款規定於本案為沒收之諭知。
三、據上論斷，應依刑事訴訟法第三百六十九條第一項前段、第三百六十四條、第二
    百九十九條第一項前段，槍砲彈藥刀械管制條例第八條第四項、第九條第三項、
    第二十條第一項、第二項，刑法第十一條前段、第二十八條、第五十五條、第三
    十八條第一項第一款，判決如主文。
本案經檢察官甲○○到庭執行職務。
中      華      民      國      九十     年       三      月    三十    日
                                  臺灣高等法院臺中分院刑事第二庭
                                        審判長法  官  羅  禮  政
                                              法  官  蔡  聰  明
                                              法  官  陳  欣  安
右正本證明與原本無異。
如不服本判決應於收受送達後十日內向本院提出上訴書狀，其未述上訴之理由者並
得於提起上訴後十日內向本院補提理由書（均須按他造當事人之人數附繕本）。
                                              書記官  陳  秀  真
中      華      民      國      九十     年       三      月    三十    日
                          Ｉ


司法院資訊處製作；財團法人民間司法改革基金會備份。
